【裁判字號】    89,訴,251
【裁判日期】    901031
【裁判案由】    誣告
【裁判全文】
臺灣高雄地方法院刑事判決                          八十九年度訴字第二五一號
    公  訴  人  臺灣高雄地方法院檢察署檢察官
    被      告  甲○○
右列被告因誣告案件，經檢察官提起公訴（八十七年度偵字第二五八四０號），本院
判決如左：
    主  文
甲○○無罪。
    理  由
一、公訴意旨略以：被告丙○○（另由本院通緝中）係高雄市○○○路四八九號日榮
    大樓管理委員會主任委員乙○○之妻，於民國八十六年八月八日代表乙○○主持
    日榮大樓第一屆第三次管理委員會會議時，明知日榮大樓住戶丁○○並未私接公
    眾水電及任何威嚇住戶繳交管理費之情事，竟意圖使人受刑事處分，於八十六年
    八月十三日指示日榮大樓所聘負責大樓安全等事宜之澎城建築管理維護公司總經
    理即被告甲○○以日榮大樓管理委員會主任委員之名義，虛構不實事項，發函高
    雄市政府警察局誣指丁○○有上揭行為，因認被告甲○○共犯刑法第一百六十九
    條之誣告罪嫌。
二、按犯罪事實應依證據認定之，無證據不得推定其犯罪事實；不能證明被告犯罪，
    應諭知無罪之判決，刑事訴訟法第一百五十四條及第三百零一條分別定有明文。
    又誣告罪之成立，以明知所告事實之虛偽為要件，若輕信傳說懷疑誤告，縱令所
    告不實，因其缺乏誣告故意，仍難使負刑責；誣告罪之成立，以犯人明知所訴虛
    偽為構成要件，若誤認有此事實，或以為有此嫌疑，自不得遽指為誣告；誣告罪
    之成立，以告訴人所訴被訴人之事實必須完全出於虛構為要件，若有出於誤會或
    懷疑有此事實而為申告，以致不能證明其所訴之事實為真實，縱被訴人不負刑責
    ，而告訴人本缺乏誣告之故意，亦難成立誣告罪名；又誣告罪之成立，以意圖他
    人受刑事處分虛構事實而向該管公務員申告為其要件，故其所訴事實，雖不能證
    明係屬實在，而在積極方面尚無證據證明其確係故意虛構者，仍不能遽以誣告罪
    論處。最高法院二十年度上字第二五三號、二十年度上字第七一七號、四十四年
    度台上字第八九二號判例、四十六年度台上字第九二七號判決足參。
三、訊據被告甲○○固不否認有於八十六年八月十三日草擬一請法務部、調查局、高
    雄市政府警察局對於日榮大榮全體所有權人及有關工作人員，實施身家財產安全
    保護措施之信函，惟堅決否認有何誣告之犯行，辯稱：該信函是該大樓管理委員
    會開會決議所欲為，信函內容係經被告丙○○指示、修改後始發出，伊並不認識
    丁○○，亦不知其所為，並無誣告等語。經查：日榮大樓管理委員會於八十六年
    八月八日舉行該大樓第一屆第三次管理委員會會議，會中討論事項第四點係針對
    為維護該大樓全體所有權人之身家安全，應函請法務部、調查局、市警局、苓雅
    分局等有關單位請求保護。會後對此乃決議請澎城公司立即簽文送有關單位，而
    該一會議係由被告丙○○主持，至被告甲○○所屬之澎城公司，則係於同年八月
    一日起始受聘於該大樓擔任安全守衛等事宜之管理維護，此有該會議記錄在卷足
    參，事後被告甲○○乃依此一決議，簽文表示「本大樓長年以來被名叫丁○○者
    霸佔，並於十三樓避難陽台加蓋私宅及庭院、私接公共水電，予取予求，全體所
    有權人及租戶均在其威嚇下繳交管理費，任其使用，至今並無留分文。」「戴員
    於七月中旬返國後得悉七月八日本大樓委員重組，並將重整大樓之訊息後，找道
    上人員對所有權人勒索錢財及動粗，且於七月二十五日派人至本大樓九樓縱火，
    大樓管理員在七月二十八日遭戴員派人動粗受傷，八月三日高壓電爆炸燃燒，在
    如此不安定之社會環境中，如何安居樂業，小市民只有指望政府施以援手、伸張
    公權力予以保護，身家財產性命方得以安全。」此亦有該函文附卷可憑，而依前
    決議文所示，並未指出係何特定人之行為影響該大樓全體所有權人之身家安全，
    惟於該函文中卻明確指出告訴人丁○○對該大樓及住戶、管理員之種種不法行為
    ，另依該函文內容所示，其所指告訴人丁○○之不法情事均係在八十六年八月一
    日以前所發生，但該當時被告甲○○所屬之澎城公司尚未為日榮大樓擔任安全管
    理事項，且被告甲○○亦不認識告訴人丁○○，是對該大樓之前所發生之事情應
    均不知情，惟被告甲○○卻能於該函文中具體指出告訴人丁○○之年籍資料，及
    於何時有何不法情事，顯係有人告知並要求記載於該函文內，否則被告甲○○又
    如何能得知該等資料、訊息，及該等情事與告訴人丁○○有何關聯，又觀諸被告
    甲○○於草擬此一函文後曾交予被告丙○○觀看，亦據被告甲○○、丙○○供陳
    在卷（見八十七年五月二十九日偵訊筆錄、本院八十九年六月十四日訊問筆錄）
    ，故綜上所述，被告甲○○所辯信函內容係被告丙○○所指示應屬可採，從而，
    該信函之內容雖係出於被告甲○○之手筆，惟其內容既係被告丙○○所指示，而
    被告甲○○對於該大樓之前所發生之情事及告訴人丁○○之行為又不知悉，則在
    其公司擔任該大樓之安全管理維護等工作後，依大樓管理委員會決議及代理主席
    之指示，草擬函稿內容，即無從認其對於函文內容有明知為虛偽情事而仍為之之
    故意，揆諸首揭判例意旨，被告甲○○既係受指示草擬函文，且對該函文之內容
    是否虛構又無認識，則縱該內容均屬不實，惟因被告甲○○並非明知其屬虛構而
    仍為之，自與誣告罪之構成要件不符，此外，復查無其他積極證據足認被告甲○○確有誣告告訴人丁○○之犯行，依法自應為被告甲○○無罪之諭知。
四、公訴人另以被告甲○○涉犯偽造文書犯行而移送併辦（八十九年度偵字第九九八
    號），惟因本案應諭知被告甲○○無罪之判決，故與本案無牽連犯之裁判上一罪
    關係，本院自無從審究上開移送併辦之部分，附此敘明。
五、據上論斷，應依刑事訴訟法第三百零一條第一項，判決如主文。
中      華      民      國      九十      年      十      月    三十一  日
                                  臺灣高雄地方法院刑事第四庭
                            法  官  楊  國  祥
右正本證明與原本無異。
如不服本判決，應於判決送達後十日內，向本院提出上訴狀。
                                      書記官  陳  怡  真
中    華    民    國    九十      年       十      月      三十一      日


司法院資訊處製作；財團法人民間司法改革基金會備份。
